【裁判字號】    98,訴,453
【裁判日期】    980813
【裁判案由】    侵權行為損害賠償
【裁判全文】
臺灣高雄地方法院民事判決               98年度訴字第453號
原      告  乙○○
原      告  己○○
上二人共同
訴訟代理人  陳慧錚律師
            吳晉賢律師
被      告  甲○○
            丁○○
                      1
上當事人間侵權行為損害賠償事件，本院於民國98年7月23日言
詞辯論終結，判決如下：
    主  文
原告之訴及假執行之聲請均駁回。
訴訟費用由原告負擔。
    事實及理由
一、原告主張：原告己○○於民國95年6 月16日凌晨4 時許，騎
    乘牌照號碼YZU-940 號輕型機車，後載訴外人余齊蕾，沿高
    雄市○○○路由西往東方向行駛，行經該路與民權一路之交
    岔路口時，適有被告丁○○駕駛牌照號碼E5-6301 號自用小
    貨車，沿高雄市○○○路由南往北方向行駛於內線快車道，
    因超速駕駛撞擊原告己○○所騎乘機車，致原告己○○及余
    齊蕾均彈出摔倒在地。此時另有被告甲○○駕駛牌照號碼ZK
    -0073 號自用小客車，於同路段由南往北方向在被告丁○○
    右後方駛至，亦因超速行駛而撞擊摔落在地之原告己○○及
    余齊蕾，致原告己○○頭部外傷併顱內出血、右側肩胛骨及
    第一至第二肋骨骨折、左側第二至第五肋骨骨折，余齊蕾則
    當場死亡。原告乙○○為余齊蕾之父，為余齊蕾支出殯葬費
    用新臺幣（下同）18萬0,900 元，又原告乙○○為36年9 月
    7 日出生，本件事故發生時為59歲，依內政部統計處95年臺
    灣地區簡易生命表所示，尚有平均餘命24年，另依勞動基準
    法第54條關於勞工年滿60歲強制退休之規定，受余齊蕾扶養
    年限為23年，依行政院主計處統計95年度高雄縣平均每人每
    月平均消費支出1 萬3,776 元，全年16萬5,312 元，依霍夫
    曼計算法扣除中間利息，原告乙○○得請求23年扶養費用
    347 萬1,552 元，因原告乙○○除余齊蕾外，尚有1 女，故
    其受扶養費用為上開金額1/2 ，計為173 萬5,776 元。另原
    告乙○○與余齊蕾感情至深，原告乙○○於凌晨時分驟然接
    獲警方通知，痛失愛女，精神所受痛苦難以言表，爰請求慰
    撫金10萬元。又原告己○○因本件車禍支出醫療費用14萬
    4,178 元，且原告己○○本於軍隊中服志願兵役，因車禍傷
    及頭顱而須接受顱骨成形手術，導致癲癇狀況發生，須於日
    後長期追蹤治療，影響原告己○○繼續服役資格，致所盼望
    穩定工作之理想成空，精神上之損害實非金錢得以計算，故
    請求慰撫金10萬元。爰依民法第184 條第2 項前段、第192
    條第1 項及第2 項、第193 條第1 項、第194 條、第19 5條
    第1 項等規定，請求被告賠償損害。並聲明：(一)被告應連帶
    給付原告乙○○201 萬6,676 元，及自起訴狀繕本送達翌日
    起至清償日止，按年息5 ％計算之利息。(二)被告應連帶給付
    原告己○○24萬4,178 元，及自起訴狀繕本送達翌日起至清
    償日止，按年息5 ％計算之利息。(三)願供擔保，請准宣告假
    執行。
二、被告方面：
（一）被告丁○○辯稱：原告己○○闖紅燈且酒醉駕車為本件車
      禍肇事原因，伊遵照交通號誌綠燈直行，並無任何過失，
      對原告主張之各項損害賠償金額均否認等語。並聲明：(一)
      原告之訴駁回。(二)如受不利判決，願供擔保請准宣告免為
      假執行。
（二）被告甲○○則以：原告己○○因闖紅燈且酒醉駕駛，而與
      遵照交通號誌綠燈直行之被告丁○○車輛互撞，余齊蕾跌
      落馬路傷重不治，被告甲○○所駕駛車輛亦係遵照交通號
      誌於綠燈狀態下通過事肇事地點，並未超速，且被告甲○○車輛在被告丁○○車輛右前方，足見被告甲○○車輛並
      未與原告己○○車輛發生碰撞或擦撞，余齊蕾之死亡結果
      與被告甲○○並無間接或直接因果關係。又被告甲○○與
      被告丁○○係平行駕駛，被告甲○○客觀上無法預見被告
      丁○○與原告己○○互撞後余齊蕾會摔落自己車旁，進而
      採取任何預防措施，又原告己○○當時酒醉駕車且強行闖
      越紅燈，衡諸日常生活經驗及一般合理駕駛人注意能力，
      根本無法預見原告己○○之違規行為及該行為可能衍生之
      結果，被告甲○○自無預防義務。另原告乙○○有工作，
      不符合受扶養要件等語，資為抗辯。並聲明：(一)原告之訴
      駁回。(二)如受不利判決，願供擔保請准宣告免為假執行。
三、兩造爭執及不爭執事項：
  (一)不爭執部分：
    1.原告己○○騎乘車輛附載余齊蕾，於前揭時地與被告丁○○發生碰撞，原告己○○與余齊蕾摔出車外跌落馬路，余
      齊蕾遭被告甲○○駕駛車輛碾過拖行而死亡，原告己○○
      則受有頭部外傷併顱內出血、右側肩胛骨及第一至第二肋
      骨骨折、左側第二至第五肋骨骨折之傷害，並有高雄市政
      府警察局交通大隊事故分析研判表影本1 紙為證（見本院
      97年度雄調字第273號卷--下稱雄簡卷--第9 頁）。
    2.原告己○○於車禍發生當時係酒醉駕駛，抽血檢測值70.4
      mg/dl，換算吐氣酒精濃度為每公升0.325毫克。
    3.被告之刑事責任部分，經臺灣高雄地方法院檢察署檢察官
      於96年2 月26日以95年度偵字第16585 號為不起訴之處分
      ，原告己○○提出再議，經臺灣高等法院高雄分院檢察署
      檢察長於96年10月22日以96年度上聲議字第136 號駁回再
      議，原告乙○○聲請交付審判，經本院刑事庭審理後，於
      97年1 月25日以96年度聲判字第90號裁定駁回其聲請，有
      上開不起訴處分書、本院刑事裁定書影本各1 份可證（見
      本院卷第56至63頁），並經本院依職權調取上開卷宗核閱
      無誤。
    4.原告乙○○為余齊蕾支出喪葬費用18萬0,900 元，並有高
      雄市政府殯葬設施使用費收據、毛巾送貨單、萬安國際股
      份有限公司發票、林園清水寺收據、高雄縣市葬儀商業同
      業公會委託收費明細單等為證（見雄簡卷第10至13頁）。
    5.原告乙○○為36年9 月7 日出生，本件事故發生時為59歲
      ，依內政部統計處95年臺灣地區簡易生命表所示，尚有平
      均餘命24年，並有戶籍謄本為證（見雄簡卷第14頁）。
    6.原告乙○○就余齊蕾之死亡領有強制汽車責任保險金150
      萬元（原告己○○亦領有強制汽車責任險保險金，其稱再
      陳報金額，尚未陳報，見本院卷第51頁）。
    7.如被告應負過失侵權責任，對原告請求扶養費173 萬
      5,776 元、醫療費用14萬4,178 元及精神慰撫金10萬元均
      不爭執（見本院卷第113 、142頁）。
  (二)爭執部分：被告對於本件車禍發生是否應負過失侵權行為責
    任？
四、本院判斷如下：
（一）按汽車行駛至交岔路口，其行進、轉彎「應遵守燈光號誌
      或交通警察之指示，遇有交通警察指揮與燈光號誌並用時
      ，以交通警察之指揮為準。」道路交通安全規則第102 條
      第1 項第1 款訂有明文。本件事故發生地點為設有紅綠燈
      號誌之交岔路口，自須依燈號運作情形認定路權歸屬。
（二）原告雖主張被告二人均有闖越紅燈之違規，然被告抗辯係
      原告己○○闖紅燈，各執一詞。經查，原告己○○其於肇
      事後之96年6 月16日凌晨4 時47分許，經抽血檢驗結果其
      血液中酒精濃度為每百毫升70.4毫克，換算成呼氣酒精濃
      度為每公升0.352 毫克，有高雄醫學大學檢驗報告在卷可
      查，已逾道路交通安全規則第第114 條第2 款所定之吐氣
      所含酒精濃度每公升0.25毫克之禁駛標準。而依醫學實驗
      證明所得經驗法則，對於吐氣酒精濃度達每公升0.25毫克
      以上時，將使駕駛人產生複雜之技巧障礙、駕駛能力變壞
      之行為表現，肇事比率比一般未飲酒時高出2 倍。而吐氣
      酒精濃度達每公升0.5 毫克以上時，將使駕駛人產生平衡
      感與判斷力障礙升高，肇事比率比一般未飲酒時高出10倍
      。甚而如吐氣酒精濃度達每公升0.75毫克時，駕駛人將產
      生明顯酒醉、步履蹣跚之行為狀態，其肇事比率比一般高
      25倍，達吐氣酒精濃度達每公升1 毫克時，將造成中度中
      毒，有步態不穩、噁心、嘔吐、精神混惑不清狀態（參見
      蔡志中著，對飲酒不能安全駕駛之執法研究，司法院第46
      期業務研究會講義），此為本院審理相類案件職務上已知
      之事實。而原告己○○因車禍發生後送醫，未當場施測呼
      氣酒精濃度，其抽血檢測時間為當日凌晨4 時47分，而依
      警卷第30頁所附高雄市政府警察局勤務指揮中心受理各類
      案件紀錄表顯示，本件報案時間為同日凌晨3 時48分，據
      此，原告己○○車禍當時呼氣酒精濃度必較每公升0.352
      毫克更高，其駕車之精神狀態、技巧、反應能力顯然不佳
      ，可以認定。而被告二人於肇事後之呼氣酒精濃度均為0
      ，有其酒測值表在卷可憑，另警察至現場製作筆錄，受詢
      時均稱己方行向為綠燈，秒數尚有12秒或10餘秒（見高雄
      市政府警察局交通大隊交通事故談話紀錄表，警卷第24、
      25頁），所述互核無異，亦與證人戊○○即與被告甲○○
      同行者，於偵查中證述其行向為綠燈之情節相符。該交岔
      路口是否設置讀秒設備一節，雖經高雄市政府交通局函覆
      本院「民權一路與五福一路口交通號誌，當日並無故障之
      相關記錄，且無設置行車倒數秒數號」，有該局於98 年4
      月28日以高市交管字第0980 019948 號函附卷可按（見本
      院卷第125 頁），與被告二人所陳尚有綠燈秒數等語不合
      。然被告二人受詢地點係在事故現場，事故發生之交岔路
      口若無讀秒設備，上開陳述顯然矛盾，並將立即導致自己
      不利之結果，是其二人所述確有讀秒設備一情，應較為可
      信。高雄市政府交通局上開函覆說明，是否正確，所憑依
      據為何，容有疑義，尚不得因此即認定被告二人有闖越紅
      燈之過失。
（三）證人即原告己○○之友人丙○○雖到庭證稱：「當時己○○的車速約三、四十。己○○有喝一杯調酒。原本是我要
      載余小姐，後來因為我路不熟，由己○○載他，精神狀況
      算是蠻正常的。我跟在己○○後方約六、七十公尺，己○○經過該交岔路口時燈號是綠燈。該路口印象上沒有看到
      有讀秒裝置。當時被告的車速蠻快的，車速大概有100 公
      里左右。我感覺兩輛車是同時到的。當時我可以看到路口
      的右方，從我可以看到被告車輛的視野到發生車禍的時間
      很短暫、沒有幾秒鐘，兩輛車幾乎一樣快，所以我判斷車
      速大概有100 左右，但是我不能確定是哪個被告開哪一輛
      車」等語（見本院98年4 月14日準備程序筆錄），與原告
      所主張事故發生經過一致。然查，丙○○係原告己○○與
      被害人余齊蕾之朋友，同行作樂，於事故現場發現朋友車
      禍傷重，又係遭被告闖紅燈撞擊，心痛憤恨，悲懼交集，
      應屬難免。此時警員到場處理，自當急於說明，指出事實
      ，然其竟未置一詞，已與常情有違。雖其表示當時緊張，
      只關心車禍受傷者，但事發之後，心情較為平復，自應義
      無反顧，主動向檢警陳述目擊經過，竟仍無作為。而原告
      己○○於95年6 月16日經警詢問，製作警詢筆錄，嗣於偵
      查中另於96年4 月10日具狀提出補充告訴理由（見偵查卷
      第66頁），亦均未向警方或偵查檢察官提出此證據供調查
      ，尤有悖於事理。據此，丙○○所為證述，自難憑信，仍
      無從據為被告不利之認定。
（四）原告雖又指稱被告二人車速很快，約有時速100 公里左右
      ，依丙○○上開證述，主張被告有超速行車之過失。然依
      卷附道路交通事故現場圖所示（見警卷第27頁），被告丁○○所駕駛車輛無明顯煞車痕跡，原告己○○車輛除有撞
      擊後倒地之刮地痕9.9 公尺外，亦無煞車痕跡，可見雙方
      發生撞擊時係猝不及防。然因被告甲○○車輛則有長14.8
      公尺之煞車痕，而被告二人事發前在民權一路快車道分占
      二個車道，幾乎平行駕駛，被告甲○○之車輛略在被告丁○○車輛右後，故被告甲○○車輛之煞車痕跡，自得作為
      推算被告丁○○行車速度之參考依據。按依前交通處依照
      美國西北大學研究「車速測定量規」暨參照國內外資料研
      訂所公布之汽車煞車距離行車速度及道路摩擦係數對照表
      ，被告甲○○煞車距離為14.8公尺，換算行車速度約為每
      小時50至55公里之間，有上開對照表附卷可參（見偵查卷
      第58頁），此與被告二人抗辯車速為每小時50或50幾公里
      等語相當，而民權一路車速限制為每小時50公里，是原告
      及上開證人指稱被告二人超速行車，車速約有100 公里云
      云，自不足憑信。
（五）本件事故地點在高雄市苓雅區○○○路與民權一路交岔路
      口，被告車輛行向在設有中央分隔島之民權一路快車道上
      ，道路中央分隔島上植有樹木並設置號誌箱，此有該交岔
      路口照片附卷可參（見本院卷第145 頁）。尤其本件事發
      時間在凌晨3 時48分，天色昏暗，車少人稀，故道路交通
      之參與使用人對於各項交通標示與號誌之依賴自更為深切
      。依卷內道路交通現場圖所示，被告丁○○駕車在民權一
      路南往北沿快車道之內側車道駛至該交岔路口，甫通過中
      央分隔島約7 公尺即與原告己○○發生撞擊，其行向既為
      綠燈，車速相當，左側又有分隔島樹木及號誌箱遮蔽視線
      ，對於自五福一路東向西駛至該交岔路口之原告己○○車
      輛，自難期待為適切之閃避，是亦難認定被告丁○○有未
      注意車前狀況之過失。至於被告甲○○車輛係在被告丁○○車輛右側車道平行稍後位置，於被告丁○○與原告己○○車輛發生撞擊並倒地後，更屬無從預測及防備，亦不得
      認定其有未注意車前狀況之過失。是原告主張被告二人闖
      越紅燈，超速行車及有未注意車前狀況之過失云云，均無
      可採。
五、綜上所述，依本院就卷內事證調查之結果，均無從遽予認定
    被告二人對於本件交通事故有闖越紅燈、超速或未注意車前
    狀況之過失，從而原告依侵權行為之法律關係，請求被告應
    連帶給付原告乙○○201 萬6,676 元，另應連帶給付原告己○○24萬4,178 元，及均自起訴狀繕本送達翌日起至清償日
    止，按年息5 ％計算之利息，為無理由，應予駁回。原告之
    訴既經駁回，假執行之聲請已失依附，應併予駁回。
六、本件為判決基礎之事證已臻明確，兩造其他攻防並所提之證
    據，認均與判決結果不生影響，無庸逐一論述，附此敘明。
七、據上論結，本件原告之訴為無理由，依民事訴訟法第78條，
    判決如主文。
中    華    民    國    98    年    8     月    13    日
                  民事第三庭  審判長法  官  朱玲瑤
                                    法  官  陳宛榆
                                    法  官  李嘉益
以上正本證明與原本無異。
如對本判決上訴，須於判決送達後20日內向本院提出上訴狀，同
時表明上訴理由（原判決所違背之法令及其具體內容或依訴訟資
料可認為原判決有違背法令之具體事實）；如已於本判決宣示後
送達前提起上訴者，應於判決送達後10日內補具上訴理由（均須
按他造當事人之人數附繕本）。
中    華    民    國    98    年    8     月    13    日
                                    書記官  陳瓊芳

司法院資訊處製作；財團法人民間司法改革基金會備份。
